【裁判字號】    94,上易,648
【裁判日期】    950127
【裁判案由】    竊盜
【裁判全文】
臺灣高等法院臺南分院刑事判決         94年度上易字第648號
上  訴  人  臺灣雲林地方法院檢察署檢察官
被      告  甲○○
上列上訴人因被告竊盜案件，不服臺灣雲林地方法院94年度易字
第355號中華民國94年11月18日第一審判決（起訴案號：臺灣雲
林地方法院檢察署94年度偵字第2469號），提起上訴，本院判決
如下：
    主  文
原判決撤銷。
甲○○竊盜，處罰金仟陸佰元，如易服勞役，以佰元折算壹
日。
    事  實
一、甲○○意圖為自己不法之所有，於民國94年5月15日13時50
    分許，進入乙○○所租用之雲林縣古坑鄉○○○段地號124
    之29與162之3地號中藥植物園內，徒手竊取乙○○所有「墨
    水樹」1盆，得手後，於離去時，遭乙○○制止，並報警處
    理，始悉上情。
二、案經乙○○訴由雲林縣警察局斗南分局報告臺灣雲林地方法
    院檢察署檢察官偵查起訴。
    理  由
一、訊據被告甲○○固坦承於上揭時地，至被害人乙○○藥園內
    等情不諱，惟否認有何竊盜犯行。於原審及本院辯稱：其於
    7、8年前，與乙○○共同培植中藥樹；又其僅進入藥園，有
    去拿那顆「墨水樹」，但只是去看看有沒有染病，伊並未竊
    取墨水樹云云。
二、惟查：
（一）被告於94年5月13日13時50分許，未經告訴人乙○○同意
      ，進入藥園，徒手搬移墨水樹1盆，走出藥園外，遭告訴
      人乙○○制止等情，業據被告於檢察事務官詢問時自承：
      （問：去拿盆栽時，有無知會乙○○？）沒有等語在卷（
      詳偵卷8頁），經核與告訴人乙○○指證情節大致相符（
      詳警卷5頁，偵卷8頁），並有現場測繪圖1紙及照片8張在
      卷可稽（詳警卷9至12頁）。
（二）依被告於警訊中供稱其於六年前和告訴人共同在古坑鄉○
      ○村○○○段165之7土地，種植上開「墨水樹」云云（詳
      警卷2頁），是該「墨水樹」若係仍屬二人共同種稙，則
      理應在上開土地方是，然該「墨水樹」並非在上址，而是
      在告訴人目前所承租之雲林縣古坑鄉○○○段地號124之
      29與162之3號土地內，此有上開現場測繪圖1紙及照片8張
      ，及租賃契約書二份可按（詳偵卷17至22頁）。是其所辯
      該「墨水樹」仍係其與告訴人共同種植之物，已難採信。
（三）至於證人黃平國於警詢及檢察官訊問時證稱：伊是在91年
      時，才知道被告與乙○○共同種植中藥，至於種何種中藥
      ，伊則不清楚等語（詳警卷7頁，偵卷8頁）；證人李茂輝
      於原審證稱：不認識乙○○，但被告過去幾年來，有種植
      中藥草，伊有看到，至於種植什麼中藥草，伊則不知道等
      語（詳原審卷34頁）；另告訴人所舉之證人葉正龍於原審
      供證稱：伊認識乙○○及甲○○，伊知道之前乙○○有向
      甲○○借用土地放置中藥草，至於這些中藥草是乙○○所
      有，與他人共有或與他共同栽培，伊則不知道等語（詳原
      審卷35頁）。依此，證人黃平國及李茂輝均僅知悉被告有
      種植藥草，至於種植何種藥草、是否與他人共同栽種等情
      ，均不清楚；證人葉正龍亦僅知悉告訴人曾向被告借用土
      地之事，亦不知悉該中藥是否為告訴人與被告二人共同栽
      培。是證人黃平國、李茂輝、葉正龍證詞，自不足為有利
      於被告之認定。綜上以觀，被告所辯上情，核與事實不符
      ，非可採取。
（四）是被告未經告訴人乙○○同意，逕行進入藥園，徒手將乙
      ○○管領支配下之墨水樹，搬至藥園外，與竊盜構成要件
      相當。其有竊盜犯行，堪以認定。
三、核被告所為，係犯刑法第320條第1項竊盜罪。原審以被告罪
    證明確，而予論罪科刑，固非無見，惟查被告自警訊、偵查
    、原審均否認犯罪，迄至本院時猶飾詞掩過，毫無悔意，態
    度不佳，於原審時尚聲請傳喚證人李茂輝，企圖影響法院之
    心證，公訴人上訴意旨，以原審量刑罰金三百元太輕，指摘
    原判決不當，尚屬有理由，是原判決既有上開可議之處，自
    屬無可維持，應由本院撤銷改判。爰審酌被告犯罪之態度不
    佳、飾詞掩過，惟僅竊取墨水樹1盆得手，適為告訴人乙○
    ○發覺，即時制止，而未造成告訴人乙○○損失，依罪刑相
    當之原則尚未達於科處自由刑之程度等一切情狀，量處主文
    所示之刑，並宣告罰金如易服勞役之折算標準。
據上論斷，應依刑事訴訟法第369條第一項前段、第364條、第29
9條第1項前段，刑法第320條第1項、第42條第2項，罰金罰鍰提
高標準條例第1條前段、第2條，判決如主文。
本案經檢察官劉欽銘到庭執行職務。
中    華    民    國    95    年    1     月    27    日
                  刑事第一庭    審判長法  官  黃崑宗
                                      法  官  蔡長林
                                      法  官  田平安
以上正本證明與原本無異。
不得上訴。
                                      書記官  劉岳文
中    華    民    國    95    年    1     月    27    日
附錄：本判決論罪科刑法條
刑法第320條
意圖為自己或第三人不法之所有，而竊取他人之動產者，為竊盜
罪，處五年以下有期徒刑、拘役或五百元以下罰金。
意圖為自己或第三人不法之利益，而竊佔他人之不動產者，依前
項之規定處斷。
前二項之未遂犯罰之。


司法院資訊處製作；財團法人民間司法改革基金會備份。
